【裁判字號】    92,交聲,410
【裁判日期】    920611
【裁判案由】    違反道路交通管理處罰條例聲明異議
【裁判全文】
臺灣臺北地方法院交通事件裁定                    九十二年度交聲字第四一號
    原處分機關  台北市交通事件裁決所
    異  議  人
    即受處分人  良一通運股份有限公司
    代  表  人  乙○○
    代  理  人  張正豊
右列受處分人因違反道路交通管理處罰條例案件，對於台北市交通事件裁決所中華民
國九十二年二月二十七日所為之處分（原處分案號：北市裁三字第裁二二－Ｃ000
00000號），聲明異議，本院裁定如左：
    主  文
異議駁回。
    理  由
一、本件受處分人即異議人良一運通股份有限公司所有之車牌號碼ＡＰ－六五六號營
    業貨運曳引車，於民國九十一年十一月六凌晨零時五十五分許，裝載廢土行經台
    北縣樹林市○○道路與水源街之交岔路口時，因其所載之物超出攔板甚多，經警
    當場攔停並會同該車之駕駛人沈明輝丈量後，發現該車載運之土方有超出攔板二
    十四公分之情形，遂至亞洲水泥公司樹林場地磅站丈量，過磅得知該車裝載貨物
    後總重量為三十九點九四公噸，依該車裝載貨物之核定總重量三十五公噸，已超
    重四點九四公噸，為台北縣政府警察局樹林交通分隊警員甲○○當場掣單舉發，
    嗣經受處分人於應到案日期前向原處分機關提出申訴，經原處分機關函請原舉發
    單位調查結果，仍認受處分人所有前開車牌號碼之車輛有前開違規行為，原處分
    機關乃依道路交通管理處罰條例第二十九條之二第一項、第三項規定，於九十二
    年二月二十七日裁處異議人罰鍰新台幣（下同）一萬五千元，並記前述車牌號碼
    之汽車違規紀錄一次。
二、訊據受處分人之代理人張正豊固不否認受處分人所有前開車牌號碼之車輛，於前
    開時地經地磅過磅結果，得知該車裝載貨物後總重量為三十九點九四公噸，超過
    該車裝載貨物之核定總重量三十五公噸等事實，惟矢口否認有任何違反道路交通
    管理處罰條例規定之行為，辯稱：依交通部規定該種車輛超載取締以丈量認定，
    而警方以重量法取締，又該砂石曳引車所承載之土方，放置車斗上不易整平，難
    免有超過標準，且警員舉發時，站在地面與車斗之間有視差，所以從地面看車上
    高度時有差距云云置辯（參見本院九十二年五月二十九日訊問筆錄）。
三、惟查：
(一)、按汽車裝載貨物超過核定之總重量、總聯結重量者，處汽車所有人罰鍰，並記汽
    車違規記錄一次；又除責令改正或當場禁止通行外，並處汽車所有人一萬元罰鍰
    ，超載十公噸以下者，以總超載部分，每一公噸加罰一千元，超載逾十公噸至二
    十公噸以下者，以總超載部分，每一公噸加罰二千元，超載逾二十公噸至三十公
    噸以下者，以總超載部分，每一公噸加罰三千元，超載逾三十公噸者，以總超載
    部分，每一公噸加罰五千元，未滿一公噸以一公噸計算，道路交通管理處罰條例
    第二十九條之二第一項、第三項定有明文。
(二)、受處分人所有之前揭車輛於前揭時地經地磅過磅結果，得知該部汽車其裝載貨物
    後總重量為三十九點九四公噸，超過該部汽車裝載貨物之核定總重量三十五公噸
    等事實，業據證人即開單舉發之台北縣政府警察局樹林交通分隊警員甲○○於本
    院九十二年五月二十九日調查時，以具結擔保其供述之真實性並在負擔偽證罪之
    心理處罰狀態下證述稱：「‧‧‧當時我們執行路檢勤務，在環河、水源路口發
    現該砂石車，所載之物明顯超出車斗欄板，我們就將其攔下，依據警政署所頒布
    取締違規砂石車取締程序，以及違規砂石車執法要領，且依照片所示，我們攔查
    該車所載的貨物已經明顯超出攔板，我們請司機出示駕照行照，並請他將車子開
    到地方站過磅，過磅結果總重為三九九四○ＫＧ，我們依事實告發，從該車行照
    及拖車證，該車核重是三十五噸，所以他明顯超重，‧‧‧」等語（參見本院訊
    問筆錄），並提出內政部警政署編印九十一年四月版之警察機關分駐（派出）所
    常用勤務執行程序彙編及九十年九月版之交通執法重點工作講習教材為據，前者
    第一一一頁載明違規砂石車取締程序作業內容：一、指揮駕駛人停車、盤查。二
    、丈量、換算重量：(一)領有標示牌之砂石、土方車輛，採容積法丈量換算重量：
    ２、砂石、土方超出貨廂及車斗高度：凡載運砂石、土方未與車斗高度齊平者，
    一律以過磅為原則，並丈量其駝峰最高點，在違規單上註明。如無地磅可使用，
    則按其駝峰高度，取最高、中間、最低三點的平均值為其高，再求容積換算重量
    。」後者第一三九頁有關舉發程序及注意事項第(四)點規定：「砂石標示車車廂變
    更或載運砂石超出攔板，施以過磅舉證時，除於違規單上記明載重量外，應將「
    車廂變更或載運砂石超出攔板」一併註記，‧‧‧」等語。
(三)、依據警方所拍攝之照片所示，上揭曳引車所拖之車斗所載運之廢土高度超過車斗
    ，警經丈量後已超出攔板二十四公分，此有卷附取締砂石車超載現場照片為憑，
    並經當場舉發之警員甲○○將之載明在舉發違反道路交通管理事件通知單的違規
    事實欄中，又該車於前揭時地經地磅過磅結果，得知該部汽車其裝載貨物後總重
    量為三十九點九四公噸，超過該部汽車裝載貨物之核定總重量三十五公噸等情，
    除據前揭證人甲○○到庭證述外，並有地磅記錄單、拖車牌證登記書、汽車新領
    牌照登記書及汽機車各項異動登記書等件附卷可稽，是受處分人前揭車輛既確有
    載運貨物超過核定總重量之事實，故證人依法舉發並無不當，受處分人上開辯解
    尚不可採，本件事證明確，受處分人所有前開車牌號汽車之違規行為堪以認定。
(四)、綜上所述，本件受處分人僅稱砂石曳引車所承載之土方不易整平，警方依重量法
    舉發不當云云，既未能提出證據以資證明其確無違規行為，尚難認為其辯解為可
    採，本件事證明確，受處分人之違規行為堪以認定。從而，原處分機關依道路交
    通管理處罰條例第二十九條之二第一項、第三項規定，裁處異議人罰鍰一萬五千
    元，並記前述車牌號碼之汽車違規紀錄一次，核無違誤。本件聲明異議為無理由
    ，應予駁回。
四、據上論斷，應依道路交通案件處理辦法第十九條，裁定如主文。
中      華      民      國    九十二    年      六      月     十 一    日
                                      臺灣臺北地方法院交通法庭
                                          法  官  鄧  德  倩
右正本證明與原本無異
如不服本裁定應於送達後五日內向本院提出抗告狀
                                          書記官  謝  韻  華
中      華      民      國    九十二    年      六      月     十 一    日


司法院資訊處製作；財團法人民間司法改革基金會備份。
